臺灣高等法院臺南分院刑事裁定
　　　　　　　　　　　　　　　　94年度交抗字第166號　Ａ
抗　告　人
即受處分人　甲○○
上列抗告人因違反道路交通管理處罰條例案件聲明異議，不服臺
灣嘉義地方法院中華民國94年11月30日裁定（94年度交聲字第19
8號）提起抗告，本院裁定如下：
    主  文
抗告駁回。
    理  由
一、原處分意旨略以：異議人即受處分人甲○○於民國九十四年
    九月四日晚上七時許，駕駛車牌號碼二○二—ＨＬ號營業貨
    運曳引車，行經彰化縣溪州鄉○○路，因有「裝載砂石未覆
    蓋帆布」之違規事實，經彰化縣警察局北斗分局溪州分駐所
    警員當場攔停，而填製彰警交字第Ｉ00000000號舉
    發違反道路交通管理事件通知單舉發，異議人嗣於應到案日
    期前向原處分機關申訴，經原處分機關函原舉發單位調查，
    認舉發無誤，乃依道路交通管理處罰條例第三十條第一項第
    二款及同條例第六十三條第一項第二款之規定，於九十四年
    十月十三日以嘉監裁字第裁七○—Ｉ00000000號裁
    決書，據以裁處異議人罰鍰新臺幣三千元，並記違規點數二
    點之處分。
二、異議意旨及抗告意旨略以：異議人當天車速緩慢，所載運砂
    石並無飛散情形，原處分機關依道路交通管理處罰條例第三
    十條第一項第二款之「所載貨物飛散」規定舉發，即無理由
    。又警察機關取締砂石車注意事項第一條第五項規定，砂石
    車違規之取締重點為「有無飛散、滲漏、覆蓋帆布（高速公
    路）」，其中「覆蓋帆布（高速公路）」以括弧表示其適用
    範圍僅限高速公路，而異議人當日所行駛為彰化縣溪州鄉○
    ○路，非高速公路，顯無此法規之適用。且依交通部路政司
    七十年四月二十四日路臺監字第○二五四號函所示，貨車裝
    載碎石、寸石、中石、機軋碎石如不飛散或墜地，且不行駛
    高速公路，自免依道路交通管理處罰條例第三十條第一款之
    規定處罰及改正，否則仍應嚴密覆蓋，異議人所載運砂石並
    無飛散情形，且非行駛於高速公路，原處分機關據以裁罰，
    實無理由，為此聲明異議等情。
三、原裁定意旨略以：
（一）按汽車裝載時，所載貨物滲漏、飛散或氣味惡臭者，處汽
      車駕駛人新臺幣（以下同）三千元以上九千元以下罰鍰，
      並責令改正或禁止通行；汽車駕駛人有上開行為時，除依
      原條款處罰鍰外，並記違規點數二點，道路交通管理處罰
      條例第三十條第一項第二款及同條例第六十三條第一項第
      二款分別定有明文。汽車裝載時，裝載容易滲漏、飛散、
      氣味惡臭之貨物，能防止其發洩者，應嚴密封固，裝置適
      當，道路交通安全規則第七十七條第一項第一款亦有明文
      。再裝載砂石、土方之傾卸框式大貨車及傾卸框式半拖車
      ，公路監理機關經檢驗查核其已依高速公路交通管制規則
      第十八條第一項第一款及道路交通安全規則第七十七條第
      一項第一款之規定，裝設機械式可密覆裝置或備有帆布能
      緊密覆蓋貨廂裝置及標示者，即登檢為砂石專用車，裝載
      砂石土方車輛使用專用車輛或專用車廂規定第三條第七款
      另有明文。
（二）異議人即受處分人甲○○確於九十四年九月四日晚上七時
      許，駕駛車牌號碼二○二—ＨＬ號營業貨運曳引車，行經
      彰化縣溪州鄉○○路，因裝載砂石未覆蓋帆布，經警攔查
      當場掣單舉發等情，業據證人即當場舉發之警員李國平、
      李永昌到庭證述屬實，並有彰化縣警察局彰警交字第Ｉ0
      0000000號舉發違反道路交通管理事件通知單及現
      場照片附卷可稽，復經彰化縣警察局北斗分局查處無誤，
      有該分局九十四年十月三日北警分五字第○九四○○二三
      六○一號函在卷足參，是此部分之事實，堪予認定。
（三）異議人雖辯稱：其當日車速緩慢，所載運之砂石並無飛散
      情形云云，惟證人李國平、李永昌均證稱：當時異議人所
      駕車輛之車斗已經載滿砂石，經過震動碎石子會掉落下來
      ，可能造成後面車輛擋風玻璃破損，車輛亦可能打滑等語
      ，異議人所載運者既為裝滿車斗之砂石，又未覆蓋帆布即
      貿然行駛，則砂石於行駛中會發生「貨物飛散」之情形，
      乃屬事理之必然。再者，關於車輛裝載貨物禁止飛散之規
      定乃在確保行車安全，因而是否有飛散之虞應由一般經驗
      客觀判斷，非由行為人主觀認定，是以異議人空言徒以其
      車速緩慢，無砂石飛散情形云云，尚不足採。且道路交通
      管理處罰條例第三十條第一項第二款之規定，其立法意旨
      係在防止車輛所裝載之貨物飛散，致生危害交通安全或污
      染道路環境，而異議人上開駕車裝載砂石未覆蓋帆布之事
      實，業已與上述立法意旨有違。
（三）異議人另辯稱：依警察機關取締砂石車注意事項第一條第
      五項規定及交通部路政司七十年四月二十四日路臺監字第
      ○二五四號函示，砂石車裝載貨物僅行經高速公路始須覆
      蓋帆布云云，惟警察機關取締砂石車注意事項係內政部警
      政署所頒布之行政規則，指示執勤員警對於取締砂石車應
      注意事項，其中第一條係規定執勤員警應攔查砂石車違規
      之重點指示，並未規定非行駛於高速公路之砂石車載運砂
      石時即得不覆蓋帆布。且異議人所駕車輛既滿載砂石，即
      有飛散之高度可能，自與交通部路政司七十年四月二十四
      日路臺監字第○二五四號函示內容不相當。另依上開道路
      交通安全規則第七十七條第一項第一款及裝載砂石土方車
      輛使用專用車輛或專用車廂規定第三條第七款規定，砂石
      車上本應有機械式可密覆裝置或備有帆布能緊密覆蓋貨廂
      之裝置，俾能防止所裝載之貨物滲漏、掉落、飛散或臭氣
      外洩致生危害交通安全或污染道路環境，從而，本件異議
      人既駕駛車輛裝載砂石，自應遵守上揭規定。
（四）是本件違規事證明確，應依法論處，異議人所辯，均無可
      採。本件異議人既有上述違規事實，原處分機關依道路交
      通管理處罰條例第三十條第一項第二款及同條例第六十三
      條第一項之規定裁處異議人罰鍰新臺幣三千元，並記違規
      點數二點之處分，並無不當。本件異議為無理由，應予駁
      回云云。
四、經查：
（一）抗告人即受處分人於前開時、地，駕駛前開車輛，因「裝
      載砂石未依規定覆蓋帆布」部分，並有彰化縣警察局北斗
      分局94年10月3日北警五分字第0940023601號函、及取締
      當日拍攝之照片為證，且依照片亦可證明其所載運之貨物
      係三分碎石子並有滿載等情，並為抗告人即受處分於原審
      所是認（見原審卷第18頁、第19頁），若不使用帆布覆蓋
      緊密，確有飛散之可能性，參酌警員掣單舉發違反道路交
      通管理處罰條例所列之違規事實，本質上為行政處分，係
      公務員基於職務上權力，依法就特定之具體事件所為具有
      公法上效果之單方行政行為，基於公務員為公法上行為具
      有公信力之原則，且本件執勤警員之舉發業經提出相關照
      片及函文茲為佐證，而抗告人即受處分人並未提出員警有
      取締錯誤之證據以供調查，復查無任何證據足資證明執勤
      警員有何捏造事實違法取締之不法情事，則執勤警員本其
      維護交通秩序、安全職責所為之舉發，自應受到合法、正
      確之推定。
（二）抗告人即受處分人以交通部路政司七十年四月二十四日路
      臺監字第○二五四號函示，砂石車裝載貨物僅行經高速公
      路始須覆蓋帆布云云，辯稱：「依據警察機關取締砂石車
      注意事項」第一條（攔查重點）第五款所明示，砂石車違
      規之取締重點為「有無飛散、滲漏、覆蓋帆布（高速公路
      ）」，其中「覆蓋帆布（高速公路）」以括弧表示其適用
      範圍僅限高速公路，則當日所行駛為彰化縣溪州鄉○○路
      段並非高速公路，顯無此法規之適用餘地云云。惟按中央
      法規標準法第二條規定，法律得定名為法、律、條例或通
      則。而法律應經立法院通過，總統公布，為同法第四條所
      明定。再同法第三條亦規定，各機關發布之命令，得依其
      性質，稱規程、規則、細則、辦法、綱要、標準或準則。
      因此同法第十一條規定，法律不得牴觸憲法，命令不得牴
      觸憲法或法律，下級機關訂定之命令不得牴觸上級機關之
      命令，此為法之位階性原則。抗告人即受處分人所抗辯之
      「警察機關取締砂石車注意事項」係內政部警政署所頒布
      之行政規則，指示執勤員警對於取締砂石車應注意事項，
      其中第一條係規定執勤員警應攔查砂石車違規之重點指示
      （依據九十一年六月四日修正），而該條第五項規定：（
      五）有無滲漏飛散、覆蓋帆布 (高速公路)、號牌污穢、
      後欄板未漆牌號或字體大小不合規定者。雖然括弧有「高
      速公路」字樣，亦僅表示在高速公路行駛之砂石車，如果
      未覆蓋帆布，列為攔查違規之重點，此觀道路交通管理處
      罰條例第三十條第一項第二款「汽車裝載時，所載貨物滲
      漏、飛散或氣味惡臭者，處汽車駕駛人三千元以上九千元
      以下罰鍰」，條文中並未明訂「高速公路」方能適用，參
      照法之位階性原則，執勤員警依據「道路交通管理處罰條
　    例第三十條第一項第二款」加以取締，而非內政部警政署
      所訂「警察機關取締砂石車注意事項」指示之「攔查重點
      」，並無違誤，不得茲為抗告人即受處分人免罰之依據。
      另依裝載砂石土方車輛使用專用車輛或專用車廂之規定，
      砂石車上本應有機械式可密覆裝置或備有帆布能緊密覆蓋
      貨廂之裝置，俾能防止所裝載之貨物滲漏、掉落、飛散或
      臭氣外洩致生危害交通安全或污染道路環境，從而，本件
      抗告人即受處分人既駕駛車輛裝載砂石土方，自應遵守上
      揭規定。抗告人即受處分人駕駛之車輛既有飛散之事實，
      本已違反上開規定，復未能證明其已盡防止飛散之義務，
      是其有違規行為之事實已臻明確。
五、經查抗告人違規之事實，有上開書函、舉發違反道路交通管
    理事件通知單、取締警員所提出之照片附卷可證，抗告人違
    規之事實甚為明確，抗告人抗告意旨仍執陳詞，認為其並無
    違規云云，指摘原裁定不當，為無理由，應予駁回。
六、據上論斷，應依道路交通管理處罰條例第八十九條、道路交
    通案件處罰辦法第二十六條、刑事訴訟法第四百十二條，裁
    定如主文。
中　　華　　民　　國　　94　　年　　12　　月　　27　　日
                  刑事第五庭    審判長法  官　楊明章
                                      法  官　顏基典
                                      法  官　吳森豐
以上正本證明與原本無異。
不得再抗告。
　　　　　　　　　　　　　　　　　　　書記官　李梅菊
中　　華　　民　　國　　94　　年　　12　　月　　29　　日
